【裁判字號】    97,簡上,105
【裁判日期】    970318
【裁判案由】    違反著作權法
【裁判全文】
臺灣臺中地方法院刑事判決             97年度簡上字第105號
上  訴  人
即  被  告  乙○○
上列上訴人即被告因違反著作權法案件，不服本院臺中簡易庭96
年度簡字第994號中華民國96年9月29日第一審簡易判決（聲請簡
易判決處刑書案號：臺灣臺中地方法院檢察署96年度偵字第1516
4號），提起上訴，本院管轄之第二審合議庭判決如下：
    主    文
原判決撤銷。
乙○○擅自以重製之方法侵害他人之著作財產權，處有期徒刑陸
月，如易科罰金，以新臺幣壹仟元折算壹日，減為有期徒刑參月
，如易科罰金，以新臺幣壹仟元折算壹日。緩刑貳年。扣案重製
「YMY數學」之教材貳佰肆拾伍本，均沒收。
    事    實
一、乙○○係址設在臺中縣后里鄉○○路六二三之一號「私立力
    修文理補習班」（下稱力修文理補習班）之負責人，其明知
    「YMY數學」一書，為創馨文化事業股份有限公司（下稱創
    馨文化公司）所編著，用於數學類料之教材，係屬創馨文化
    公司享有著作權之著作。詎乙○○所屬之力修文理補習班，
    於民國九十五年五月二十八日，向創馨文化公司訂購「YM Y
    數學」全套教材六百二十四本後，竟未經創馨文化公司之同
    意，即基於重製他人著作財產權之犯意，自九十五年六月間
    某日起至九十六年四月間某日止，接續在上開力修文理補習
    班內，以影印之方式，將「YMY」之商標及商標圖案去除後
    ，重製如附件所示十頁之著作，並將該書籍供補習班之小朋
    友充做教材練習使用。嗣經創馨文化公司發現上情，並向員
    警報案後，為警持本院核發之搜索票至上址搜索，並扣得「
    YMY數學」重製本二百四十五本。
二、案經創馨文化公司委任曾信嘉律師訴由內政部警政署保安警
    察第二總隊第一大隊第三中隊報告臺灣臺中地方法院檢察署
    檢察官偵查後聲請簡易判決處刑，
    理  由
一、按現行刑事訴訟法為保障被告之反對詰問權，排除具有虛偽
    危險性之傳聞證據，以求實體真實之發見，於該法第一百五
    十九條第一項明定被告以外之人於審判外之言詞或書面陳述
    ，除法律有規定者外，不得作為證據。又被告以外之人於審
    判外之陳述，雖不符前四條之規定（即刑事訴訟法第一百五
    十九條之一至同條之四），而經當事人於審判程序同意作為
    證據，法院審酌該言詞陳述或書面陳述作成時之情況，認為
    適當者，亦得為證據；當事人、代理人或辯護人於法院調查
    證據時，知有第一百五十九條第一項不得為證據之情形，而
    未於言詞辯論終結前聲明異議者，視為有前項之同意，刑事
    訴訟法第一百五十九條之五定有明文。本件檢察官、上訴人
    即被告乙○○（下稱被告）並未就卷內證據資料之證據能力
    有所爭執，且迄於言詞辯論終結前，均未主張有刑事訴訟法
    第一百五十九條第一項不得為證據之情形，是應認已同意卷
    內證據均得作為證據，且經本院審酌後，認無不適當之情形
    ，應認本案調查之卷內證據均有證據能力，合先敘明。
二、上開犯罪事實，業據上訴人即被告乙○○（下簡稱被告）於
    偵查中及本院審理時均自承不諱，核與告訴人創馨文化公司
    之代表人甲○○於警詢中指訴情節相符，且有力修文理補習
    班立案證書一紙、「YMY數學」教材授權使用合約書一份、
    神奇博士數學班上課狀況表一份、「YMY數學」六、七月份
    、教材請領單及兌帳單各一紙及「YMY數學」教材正本一份
    在卷可參，復有「YMY數學」重製本二百四十五本扣案可資
    佐證，足見被告自白與事實相符，應堪採信。本件事證明確
    ，被告上開違反著作權法犯行，堪以認定。
三、核被告所為，係犯著作權法第九十一條第一項之擅自以重製
    之方法侵害他人之著作財產權罪。又按倘某項犯罪，係由行
    為人以單一行為接續進行，縱令在犯罪完畢以前，其各個舉
    動已與該罪之構成要件相符，但在行為人主觀上，各個舉動
    不過為其犯罪行為之一部分，在刑法評價上，亦以視為數個
    舉動之接續施行，合為包括之一行為予以評價，較為合理，
    則屬接續犯，為包括的一罪（最高法院九十六年度臺上字第
    二三七九號判決參照）。查被告於九十五年五月二十八日，
    向創馨文化公司訂購「YMY數學」全套教材六百二十四本後
    ，竟未經創馨文化公司之同意，自九十五年六月間某日起至
    九十六年四月間某日止，在上開力修文理補習班內，以影印
    之方式，將「YMY」之商標及商標圖案去除後，重製如附件
    所示十頁之著作，並將該書籍供補習班之小朋友充做教材練
    習使用，係利用同一機會，在同一時段就同一犯罪構成事實
    ，本於單一犯意接續進行，以實現一犯罪構成要件之單一行
    為，為接續犯。原審予以論罪科刑，固非無見，然查：(一)被
    告犯罪時間係自九十五年六月間某日起至九十六年四月間某
    日止，故被告行為時，刑法第四十一條第一項前段關於易科
    罰金之折算標準已由舊法之銀元一百元、二百元、三百元修
    正為新臺幣一千元、二千元、三千元，則本案即無比較新舊
    法之必要，原判決誤為新舊法之比較，並依刑法第二條第一
    項前段規定，適用修正前刑法第四十一條第一項前段、修正
    前罰金罰鍰提高標準條例第二條之規定，諭知以銀元三百元
    即新臺幣九百元作為易科罰金之折算標準。(二)據上論斷欄漏
    未引用刑法第十一條，均容有未洽，被告提起上訴，請求本
    院從輕量刑，雖無理由，然原判決既有上開可議之處，應由
    本院將原判決撤銷改判。爰審酌被告素行良好，本件因貪圖
    小利，而以影印重製之方法侵害告訴人之著作財產權，足以
    侵害告訴人之權利且影響國家極力保護智慧財產之國際形象
    及名聲，雖重製頁數僅十頁，然數量多達二百四十五本，暨
    被告犯後坦承犯行，尚有悔悟之意等一切情狀，量處有期徒
    刑六月，併諭知易科罰金之折算標準，以資懲儆。又本案被
    告犯罪時間係在九十六年四月二十四日之前所犯，所犯符合
    中華民國九十六年罪犯減刑條例第二條之減刑條件，應依該
    減刑條例第二條第一項第三款之規定，減其刑期二分之一為
    有期徒刑三月，並依同條例第九條之規定，併諭知易科罰金
    之折算標準，附此敘明。末查被告前未曾因故意犯罪受有期
    徒刑以上刑之宣告，有臺灣臺中地方法院檢察署刑案資料查
    註紀錄表及臺灣高等法院被告前案紀錄表各一紙在卷可按，
    其因一時失慮，偶罹刑典，事後已坦承犯行，並與告訴人達
    成調解，有本院調解結果報告書一份在卷可佐，足見被告深
    具悔意，經此偵審程序及刑之宣告後，應知戒慎，信無再犯
    之虞，本院因認所宣告之刑，以暫不執行為適當，併予宣告
    緩刑二年，用啟自新，並觀後效。扣案之重製著作權人著作
    「YMY數學」之教材二百四十五本，為被告因本件犯罪所得
    之物，爰依著作權法第九十八條之規定，宣告沒收。至扣案
    數學班上課狀況表影本七張，因與被告本件犯行無直接關聯
    性，非屬被告犯罪所用或因犯罪所得之物，亦非違禁物，與
    著作權法第九十八條、刑法第三十八條之沒收要件均不相符
    ，爰不諭知沒收，附此敘明。
據上論斷，應依刑事訴訟法第四百五十五條之一第一項、第三項
、第三百六十九條第一項前段、第三百六十四條、第二百九十九
條第一項前段，著作權法第九十一條第一項、第九十八條，刑法
第十一條、第四十一條第一項前段、第七十四條第一項第一款，
中華民國九十六年罪犯減刑條例第二條第一項第三款、第七條、
第九條，判決如主文。
中    華    民    國    97    年    3     月    18    日
                  刑事第十庭    審判長法  官  賴妙雲
                                      法  官  黃家慧
                                      法  官  黃炫中
上正本證明與原本無異。
本件不得上訴
                                      書記官  黃珮華
中    華    民    國    97    年    3     月    18    日
附錄論罪科刑條文：
著作權法第91條第1項
擅自以重製之方法侵害他人之著作財產權者，處3年以下有期徒
刑、拘役，或科或併科新臺幣75萬元以下罰金。


司法院資訊處製作；財團法人民間司法改革基金會備份。
